【裁判字號】    98,再,1
【裁判日期】    980323
【裁判案由】    違反專利法
【裁判全文】
臺灣高等法院刑事判決                     98年度再字第1號
上  訴  人  臺灣板橋地方法院檢察署檢察官
上  訴  人
即  被  告  甲○○
上列上訴人因被告違反專利法案件，不服臺灣板橋地方法院八十
二年度易字第三七九六號中華民國八十四年二月二十一日第一審
判決，提起上訴，經本院於八十四年八月二十五日以八十四年度
上易字第一八０六號刑事判決判處罪刑確定，茲經上訴人即被告
對本院上開刑事確定判決聲請再審獲准（本院九十七年度聲再字
第三八四號），本院判決如下：
       主  文
原判決撤銷。
本件免訴。
       理  由
一、公訴意旨略以：被告甲○○係「優染實業有限公司」負貴人
    ，其明知「匹布染色機流路管道之改良裝置」係「亞磯工業
    股份有限公司」負責人林清傳已取得之新型第三七四０五號
    第一追加專利權（專利權期間自民國七十八年三月十一日起
    至八十六年十月十五日止），竟未經林清傳之同意，並基於
    概括之犯意，先於民國八十年十月間，利用不知情之「炘立
    工業有限公司」（下稱炘立公司），在臺北縣土城市○○路
    二六八號炘立公司內，仿造相似於林清傳上開專利範圍之匹
    布染色機流路管道改良裝置之高溫高速雙重液流染色機一台
    後，復自八十一年五月間起在同址自行再仿造該機器五台，
    並販賣予「合億實業股份有限公司」，惟尚未交貨，即經林
    清傳發現報警查獲。因認被告甲○○所為，涉犯專利法第一
    百零七條、第一百零八條之罪嫌。
二、按犯罪後之法律已廢止其刑罰者，應諭知免訴之判決，刑事
    訴訟法第三百零二條第四款定有明文。次按發明專利權經撤
    銷確定者，專利權之效力，視為自始不存在，且此一規定，
    並為新型專利所準用，廢止前專利法第七十四條第二項、第
    一百零五條亦分別定有明文。
三、經查上訴人即被告甲○○被訴明知林清傳所生產之「匹布染
    色機流路管道之改良裝置」，業經林清傳取得新型專利，竟
    未經林清傳之同意，而基於概括之犯意，自八十年十月間起
    ，至八十一年五月間止，連續在臺北縣土城市○○路二六八
    號炘立公司，擅自仿造、販賣林清傳享有新型專利之「匹布
    染色機流路管道之改良裝置」，違反廢止前專利法第一百零
    七條、第一百零八條之規定，經本院於八十四年八月二十五
    日以八十四年度上易字第一八０六號判決判處罪刑確定後，
    被告甲○○以本案有違核准專利當時（以下簡稱當時）專利
    法第九十五條、第九十六條第一、二、五款及第一百零四條
    第三款之規定，對於系爭新型第三七四０五號第一追加專利
    權提出「舉發」。案經改制前之中央標準局審查，於八十四
    年一月三十日以（八四）台專判０五０三一字第一五三四０
    三號審定書為本案舉發成立，應撤銷其專利權之審定，告訴
    人林清傳不服，訴請經濟部八十五年四月十九日經（八五）
    訴字第八五六二三０九四號訴願決定書將原處分撤銷，嗣由
    智慧財產局重行審查，為本案舉發不成立之審定。被告甲○
    ○不服，訴請經濟部於八十六年九月十七日經（八六）訴字
    第八六六０九九一一號訴願決定書將原處分撤銷，經濟部智
    慧財產局再重行審查，以八十七年五月二十一日台專（判）
    ０五０一八字第一一六六五五號專利舉發審定書為本案舉發
    成立，應撤銷其專利權之審定。告訴人林清傳不服，訴請經
    濟部八十七年九月二十三日經（八七）訴字第八七六三四六
    ０六號訴願決定書及行政院台八八訴字第一六０一號再訴願
    決定書駁回其訴願、再訴願，告訴人林清傳提起行政訴訟，
    案經最高行政法院九十一年度判字第二四二二號判決將再訴
    願決定、訴願決定及原處分均撤銷，經濟部智慧財產局乃依
    據前開判決再重為審查，於九十四年五月十一日以（九四）
    智專三（三）０五０五五字第０九四二０四三０五六０號專
    利舉發審定書為舉發成立，應撤銷專利權之處分。告訴人林
    清傳不服提起訴願，遭決定駁回，遂提起行政訴訟，經臺北
    高等行政法院於九十五年十二月六日以九十五年度訴字第五
    六一號判決駁回，告訴人林清傳不服提起上訴，經最高行政
    法院於九十七年六月十二日以九十七年度裁字三０九七號裁
    定上訴不合法駁回。是告訴人林清傳之上開新型專利業經撤
    銷確定，依專利法第一百零五條準用第七十四條規定之結果
    ，告訴人新型專利權效力，視為自始不存在，即自七十八年
    三月十一日取得之專利權為不存在。而上開新型專利權既經
    審定應予撤銷並確定在案，依諸前揭法條規定，其專利權之
    效力應視為自始即不存在，不待贅言。復查，被告甲○○行
    為後，專利法已於九十二年二月六日修正公布，將原專利法
    第一百二十五條、第一百二十八條之規定刪除，並經行政院
    依同法第一百三十八條規定，以行政院臺經字第０九二００
    一六七一九號令定自九十二年三月三十一日施行。是被告犯
    罪後之法律已廢止其刑罰，依諸前揭說明，自應諭知免訴之
    判決。
四、原審對被告甲○○予以論罪科刑，依諸上開說明自有違誤。
    而被告被訴後，其論罪之法律已廢止其刑罰，原審未及審酌
    ，於法未合，被告上訴意旨雖未指摘及此，然原判決既有上
    述瑕疵，自應由本院將原判決撤銷，改諭知免訴之判決，並
    不經言詞辯論為之。
據上論斷，應依刑事訴訟法第三百六十九條第一項前段、第三百
六十四條、第三百零二條第四款、第三百零七條，判決如主文。
中    華    民    國    98    年    3     月    23    日
                  刑事第四庭  審判長法  官  陳筱珮
                                    法  官  陳玉雲
                                    法  官  鄭水銓
以上正本證明與原本無異。
本判決不得上訴。
                                    書記官  劉貞達
中    華    民    國    98    年    3     月    23    日


司法院資訊處製作；財團法人民間司法改革基金會備份。
